【裁判字號】    98,裁,445
【裁判日期】    980220
【裁判案由】    贈與稅
【裁判全文】
最  高  行  政  法  院  裁  定
                                       98年度裁字第445號
上  訴  人  甲○○
訴訟代理人  邱明洲
被 上訴 人  財政部臺灣省北區國稅局
代  表  人  陳文宗
上列當事人間贈與稅事件，上訴人對於中華民國97年10月30日臺
北高等行政法院96年度訴字第2141號判決，提起上訴，本院裁定
如下：
    主  文
上訴駁回。
上訴審訴訟費用由上訴人負擔。
    理  由
一、按對於高等行政法院判決之上訴，非以其違背法令為理由，
    不得為之，行政訴訟法第242條定有明文。依同法第243條第
    1項規定，判決不適用法規或適用不當者，為違背法令；而
    判決有同條第2項所列各款情形之一者，為當然違背法令。
    是當事人對於高等行政法院判決上訴，如依行政訴訟法第24
    3條第1項規定，以高等行政法院判決有不適用法規或適用不
    當為理由時，其上訴狀或理由書應有具體之指摘，並揭示該
    法規之條項或其內容；若係成文法以外之法則，應揭示該法
    則之旨趣；倘為司法院解釋或本院之判例，則應揭示該判解
    之字號或其內容。如以行政訴訟法第243條第2項所列各款情
    形為理由時，其上訴狀或理由書，應揭示合於該條項各款之
    事實。上訴狀或理由書如未依此項方法表明，或其所表明者
    與上開法條規定不合時，即難認為已對高等行政法院判決之
    違背法令有具體之指摘，其上訴自難認為合法。
二、上訴人於民國88年間出售坐落台北縣貢寮鄉○○段尖山腳小
    段208號土地（下稱系爭土地）應有部分1/8予臺灣電力股份
    有限公司，同年6月1日及17日將售地款3,137,000元及12,54
    8,000元存入其子吳來發銀行帳戶，未依限辦理贈與稅申報
    ，涉有漏報贈與稅情事。案經被上訴人所屬瑞芳稽徵所於91
    年9月4日向財政部報請查調資金在案。嗣上訴人於92年11月
    10日補申報贈與總額12,548,032元及贈與負擔13,000,000元
    ，經被上訴人核定贈與總額為15,685,000元，贈與淨額為12
    ,897,958元，應納稅額計2,497,448元，並按所漏稅額處1倍
    罰鍰計2,497,400元。上訴人不服，申請復查，獲准追減贈
    與總額4,200,000元及罰鍰1,134,000元。上訴人仍不服，提
    起訴願，嗣由被上訴人重新審查，以95年8月11日北區國稅
    法二字第0950008728號重審復查決定，將95年3月27日北區
    國稅法二字第0950006012號復查決定撤銷，變更核定贈與總
    額為5,895,980元及罰鍰226,000元。上訴人猶未甘服，提起
    訴願，遭決定駁回，遂就未償債務應自贈與總額扣除3,250,
    000元部分提起行政訴訟，經原審駁回後，提起本件上訴。
    其上訴意旨略以：上訴人年紀老邁又重聽，生活上均依賴兒
    子吳來發，處理祖產、繳納稅捐、管理費亦均委由吳來發，
    積欠名穗建設股份有限公司（下稱名穗公司）借款未返還，
    因當時年高，委託吳來發透過其銀行帳戶轉帳3,250,000元
    至名穗公司華僑銀行基隆分行00000000000000及0000000000
    0000帳號，吳來發非合建土地所有權人、建物起造人或所有
    權人，上訴人之所以將出售系爭土地款15,685,000元（包含
    3,250,000元在內）轉存入吳來發銀行帳戶，原意係由吳來
    發幫忙處理，除已獲被上訴人追認非屬贈與之土地增值稅1,
    787,042元、土地管理費用1,389,020元、祖產4,200,000元
    予吳建亨等人分配、吳來發祖產4,200,000元外，尚有償還
    名穗公司3,250,000元，並非上訴人贈與吳來發。原判決認
    定上訴人無法證明吳來發匯款予名穗公司3,250,000元，係
    上訴人為王啟明及吳胡碧珍返還名穗公司保證金及補貼金，
    縱王啟明等2人應支付名穗公司3,250,000元屬實，亦不足以
    證明該款項係由上訴人委由吳來發支付等情，顯然違背經驗
    法則、論理法則及證據法則等語，雖以該判決違背法令為由
    ，惟核其上訴理由，係就原審取捨證據、認定事實之職權行
    使，指摘其為不當，並就原審已論斷者，泛言未論斷，或就
    原審所為論斷，泛言其論斷矛盾，而非具體表明合於不適用
    法規、適用法規不當、或行政訴訟法第243條第2項所列各款
    之情形，難認對該判決之如何違背法令已有具體之指摘。依
    首開規定及說明，應認其上訴為不合法。
三、據上論結，本件上訴為不合法。依行政訴訟法第249條第1項
    前段、第104條、民事訴訟法第95條、第78條，裁定如主文
    。
中    華    民    國    98    年    2     月    20    日
                    最高行政法院第五庭
                        審判長法官  黃  璽  君
                              法官  張  瓊  文
                              法官  鄭  忠  仁
                              法官  黃  本  仁
                              法官  吳  東  都
以  上  正  本  證  明  與  原  本  無  異
中    華    民    國    98    年    2     月    20    日
                              書記官  王  福  瀛


司法院資訊處製作；財團法人民間司法改革基金會備份。
